臺灣高等法院民事裁定
109年度非抗字第75號
再  抗告人  李志明  
代  理  人  連元龍律師
            陳瓊苓律師
            吳奕璇律師
上列再抗告人因與相對人葉錫遠間拍賣抵押物事件，對於民國10
9年6月23日臺灣臺北地方法院109年度抗字第61號所為裁定提起
抗告，本院裁定如下： 
    主  文
再抗告駁回。
再抗告費用由再抗告人負擔。
    理  由
一、按對於抗告法院所為抗告有無理由之裁定再為抗告，僅得以
    其適用法規顯有錯誤為理由，此觀諸非訟事件法第45條第3
    項之規定自明。所謂適用法規顯有錯誤，係指確定判決所適
    用之法規，顯然不合於法律規定，或與司法院現尚有效及大
    法官（會議）之解釋顯然違反，或消極的不適用法規，顯然
    影響判決者而言，並不包括判決理由矛盾、理由不備、取捨
    證據失當、調查證據欠週、漏未斟酌證據、認定事實錯誤及
    在學說上諸說併存致發生法律上見解歧異等情形在內。次按
    聲請拍賣抵押物係屬非訟事件，法院所為准許與否之裁定，
    無確定實體法上法律關係存否之性質，於債權及抵押權之存
    否，並無既判力。於最高限額抵押，法院僅須就抵押權人提
    出之文件為形式上審查，如認其有抵押權登記擔保範圍之債
    權存在，且債權已屆清償期而未受清償，即應為准許拍賣抵
    押物之裁定。至於債務人或抵押人否認各該文件為真正，對
    抵押債權之存否有所爭執，則應另循訴訟途徑解決，不得僅
    依抗告程序聲明其爭執，並據為廢棄准許拍賣抵押物裁定之
    理由（最高法院93年度台抗字第905號、94年度台抗字第270
    號裁定可參）。
二、查，本件相對人以第三人明暘開發資產管理股份有限公司（
    下稱明暘公司）於民國108年7月4日向其借款新臺幣（下同
    ）1億元（下稱系爭借款），約定於108年9月3日清償，並提
    供如附表所示土地、房屋（就土地部分下稱系爭土地；就房
    屋部分下稱5713號房屋、5722號房屋、5739號房屋、5740號
    房屋、5741號房屋、5747號房屋、5750號房屋及5752號房屋
    ，合稱系爭房屋，與系爭土地合稱系爭房地）設定最高限額
    債權總金額1億2000萬元抵押權予相對人，除5741房屋、574
    7號房屋所有權人仍為明暘公司外，其餘5713號房屋、5722
    號房屋、5739號房屋、5740號房屋、5750號房屋及5752號房
    屋均於108年8月13日移轉所有權登記予李盛震、鄭滿月、施
    素娥、陳景芳、再抗告人及練立威。嗣因系爭借款屆清償期
    未據明暘公司清償，爰依民法第873條第1項規定聲請原法院
    准予拍賣系爭房地。原法院司法事務官以相對人已提出抵押
    權設定契約書、抵押權移轉變更契約書、他項權利證明書、
    土地及建物登記謄本、本票為證（見原法院108年度司拍字
    第394號卷第8-35頁），就上開證據為形式上審查，認該抵
    押權登記擔保範圍之債權存在，且債權已屆清償期而未受清
    償為由，裁定准予其聲請拍賣抵押物。經再抗告人及原審抗
    告人提起抗告後，原法院亦以異議事由為實體上爭執，且公
    寓大廈管理條例第4條第2項、民法第799條第5項規定為強制
    執行程序中應如何執行之問題，系爭抵押權所擔保之債權已
    屆清償期，系爭房地中之5713號房屋、5722號房屋、5739號
    房屋、5740號房屋、5750號房屋及5752號房屋雖移轉予再抗
    告人及原審抗告人，仍為抵押權效力所及，准予拍賣系爭房
    地，駁回再抗告人之抗告，經核於法並無違誤。至再抗告人
    就系爭抵押權設定違反公寓大廈管理條例第4條第2項、民法
    第799條第5項規定而無效之抵押權設定所為之爭執，核屬實
    體法律關係有爭執，應另循訴訟途徑以謀解決，非本件非訟
    程序所得審認。再抗告意旨執以指摘原裁定不當，聲明廢棄
    ，非有理由。
三、據上論結，本件再抗告為無理由，爰裁定如主文。
中　　華　　民　　國　　109 　年　　11　　月　　6 　　日
                  民事第二十庭  
                      審判長法　官  周祖民
　　　　　　　　　　　  　  法　官  馬傲霜
　　　　　　　　　　　  　  法　官  林玉蕙
正本係照原本作成。
不得抗告。
中　　華　　民　　國　　109 　年　　11　　月　　6 　　日

                            書記官  鄭淑昀 
附  表：

土地標示           土地坐落      地號 面        積 （平方公尺）   權利範圍 編 號  縣市  鄉鎮  市區   段     01 新北市 新店區  惠國  658    616.17  2084/10000 

建物標示         編 號 建號 建物門牌 基地坐落 建築式樣 主要建築材料及房屋層數 建物層次（面積：平方公尺） 附屬建物（面積：平方公尺） 權利範圍 01 5713 新北市○○區○○路0段00巷00號6樓 惠國段 658地號 鋼筋混凝土造 17層 6層 74.66 陽台：13.42 雨遮：7.68 李盛震 1/1 02 5722 新北市○○區○○路0段00巷00號15樓 惠國段 658地號 鋼筋混凝土造 17層 15層 74.50 陽台：13.42 雨遮：7.68 鄭滿月 1/1 03 5739 新北市○○區○○路0段00巷00號16樓 惠國段 658地號 鋼筋混凝土造 17層 16層 94.19 陽台：13.42 雨遮：10.66 施素娥 1/1 04 5740 新北市○○區○○路0段00巷00號17樓 惠國段 658地號 鋼筋混凝土造 17層 17層 53.03 陽台：9.46 雨遮：7.17 陳景芳 1/1 05 5741 新北市○○區○○路0段00巷00號 惠國段 658地號 鋼筋混凝土造 17層 1層 71.59 陽台：13.68 雨遮：7.31 明暘公司 1/1 06 5747 新北市○○區○○路0段00巷00號7樓 惠國段 658地號 鋼筋混凝土造 17層 7層 77.12 陽台：13.42 雨遮：7.68 明暘公司 1/1 07 5750 新北市○○區○○路0段00巷00號10樓 惠國段 658地號 鋼筋混凝土造 17層 10層 77.12 陽台：13.42 雨遮：7.68 李志明 1/1 08 5752 新北市○○區○○路0段00巷00號12樓 惠國段 658地號 鋼筋混凝土造 17層 12層 94.19 陽台：13.42 雨遮：11.75 練立威 1/1  備 註